臺灣橋頭地方法院民事判決　　　　　　110年度橋簡字第800號
原　　　告　蔡繐安　
被　　　告　簡志榮　

上列當事人間請求確認本票債權不存在等事件，本院於民國111
年1月4日言詞辯論終結，判決如下：
    主  文
確認被告所持有、由原告簽發、如附表所示之本票，於超過新臺
幣貳佰壹拾參萬肆仟陸佰零參元部分，對原告之本票債權不存在
。
原告其餘之訴駁回。
訴訟費用由原告負擔三分之二，餘由被告負擔。
    事實及理由
壹、程序方面
    按確認之訴非有即受確認判決之法律上利益者，不得提起。
    所謂即受確認判決之法律上利益，係指法律關係之存否不明
    確，原告主觀上認其在法律上之地位有不安之狀態存在，且
    此種不安之狀態，能以確認判決將之除去者而言（最高法院
    52年台上字第1240號判例意旨參照）。又本票執票人，依票
    據法第123 條規定，聲請法院裁定許可對發票人強制執行，
    係屬非訟事件，此項聲請之裁定，及抗告法院之裁定，僅依
    非訟事件程序，以審查強制執行許可與否，並無確定實體上
    法律關係存否之效力，如發票人就票據債務之存否有爭執時
    ，應由發票人提起確認之訴，以資解決，亦有最高法院57年
    台上字第76號判例意旨可參。本件原告起訴主張被告所持有
    其簽發如附表所示本票2 紙（下稱系爭本票）之本票債權不
    存在，就系爭本票之票據權利存否有所爭執，而被告已持系
    爭本票向臺灣高雄地方法院（下稱高雄地院）聲請110 年度
    司票第1029號民事裁定准許強制執行確定，並持該裁定向本
    院聲請對原告之財產強制執行，經本院民事執行處以110 年
    度司執字第51788 號執行事件受理中（下稱系爭執行事件）
    等情，業據本院調取系爭執行事件卷宗核閱無訛，而法院准
    許系爭本票強制執行之裁定，並無實體上確定力，是如不以
    判決確定兩造間此項私法上之爭執，則原告之財產有將受強
    制執行之虞，其私法上財產狀態即有不安之狀態，且此不安
    之狀態，得以確認判決加以確定，原告就系爭本票債權存否
    即有確認利益，揆諸前開判例意旨，原告自得提起本件確認
    之訴。
貳、實體方面
一、原告主張：兩造為多年認識之朋友，因有意投資房地產，知
    悉坐落高雄市○○區○○段000 地號及其上建號6564號（門
    牌號碼高雄市○○區○○路000 號22樓）房地（下稱系爭房
    地）有意出售，兩造於相約看房後，於遠大地政事務所簽立
    合資購屋協議書，約定各出資一半，其中房地頭期款及裝修
    費用由原告先行支出新臺幣（下同）300 萬元，且原告為系
    爭房地登記名義人，需負責申請房屋貸款，因被告擔心其支
    出房屋頭期款後反悔不認帳，要求原告須簽發2 紙本票予被
    告，原告因而於109 年12月15日簽發系爭本票交付予被告，
    依兩造協議書第5 條約定被告本應支出300 萬元作為系爭房
    地頭期款及裝修費，但被告僅支出共200 萬元，尚有100 萬
    元尚未支付予原告，原告因基於信任仍於109 年12月15日簽
    發系爭本票予被告作為擔保，系爭本票係作為確保原告會履
    行系爭協議書條件所為之擔保。嗣後兩造合意解除系爭購屋
    協議，原告願意返還被告前已支付之200 萬元，但需要一段
    時間，對於被告主張系爭本票擔保之範圍包含被告支出之查
    調債務人財產費用600 元、查調債務人所有不動產登記謄本
    及戶籍謄本資料費用115 元、開鎖費1,300 元、憲警差旅費
    800 元、閱卷費10元、郵資363 元、本票裁定聲請費2,000
    元，並受有利息損失99,945元等節，均不爭執，但被告因聲
    請系爭執行事件支出之執行費用，原告僅需負擔一半，另外
    被告支出之車資2,881 元、鑑定費5,470 元、律師費150,00
    0 元等費用，與原告無涉，不應由原告負擔，請求確認系爭
    本票債權對原告不存在之訴等語。
二、被告則以：兩造於109 年11月23日簽訂合資購買協議書，被
    告於簽訂協議書前已向建商給付10萬元訂金，並於簽訂協議
    書後向建商匯款三次共190 萬元，是被告合計已付出200 萬
    元；其後原告於110 年1 月8 日以LINE向被告表示取消合資
    購買協議，兩造因而於110 年1 月11日合意解除合資購買協
    議書，約定原告應向被告返還200 萬元；惟原告迄未向被告
    返還200 萬元，被告請求原告還款未果，因而聲請本票裁定
    准予執行；系爭本票由原告簽發，原告應依本票文義負擔票
    據債務，且兩造已合意解除合資購買協議，原告應向被告給
    付200 萬元，又因原告遲未返還，致被告因而支出執行費24
    ,000元、查調債務人財產費用600 元、查調債務人所有不動
    產登記謄本及戶籍謄本資料費用115 元、開鎖費1,300 元、
    憲警差旅費800 元、閱卷費10元、郵資363 元、車資2,881
    元、本票裁定聲請費2,000 元、鑑定費5,470 元、律師費15
    0,000 元，並受有利息損失99,945元，均應包含在系爭本票
    擔保之範圍內等語，資為抗辯，並聲明：原告之訴駁回。
三、本院得心證之理由
  ㈠兩造於109 年11月23日簽訂合資購買協議書，約定各出資一
    半，原告為系爭房地登記名義人及貸款之債務人，而依兩造
    協議書第5 條約定，因原告無法給付頭期款及房屋裝修費15
    0 萬元，由被告代為墊付，原告則需在被告匯款300 萬元時
    ，簽發面額各150 萬元之本票2 張，交予被告收受。嗣後被
    告匯款200 萬元予原告，原告則於109 年12月15日簽發系爭
    本票交付予被告。嗣後兩造解除上開合資購買協議，原告未
    返還200 萬元予被告，被告遂持系爭本票向高雄地院聲請本
    票裁定，並持該裁定向本院聲請就原告之財產為強制執行等
    情，業經本院依職權調閱高雄地院110 年度司票字第1029號
    卷宗，核閱屬實，且為兩造所不爭執，堪信為真。再者，系
    爭本票所擔保之範圍為被告匯款之200 萬元、被告因系爭執
    行事件支出之查調債務人財產費用600 元、查調債務人所有
    不動產登記謄本、戶籍謄本資料費用115 元、開鎖費1,300
    元、憲警差旅費800 元、閱卷費10元、郵資363 元、系爭本
    票裁定聲請費2,000 元及被告受有利息損失99,945元，合計
    2,105,133 元（計算式：2,000,000 ＋600 ＋115 ＋1,300
    ＋800 ＋10＋363 ＋2,000 ＋99,945＝2,105,133 ），有被
    告提出之相關繳費收據為證（見本院卷第47、49、51、55、
    57、59、67、69、73頁），且為原告所不爭執（見本院卷第
    79至80頁），亦堪認定。
  ㈡被告另辯稱因系爭執行事件支出之執行費用24,000元、鑑定
    費5,470 元、律師費15萬元、車資2,881 元亦在系爭本票擔
    保範圍內，並提出相關收據為證（見本院卷第47、53、61、
    63、71頁），而原告同意負擔執行費用之一半，其餘均有所
    爭執。經查，其中執行費用24,000元、鑑定費用5,470 元均
    係因系爭本票而生，且為被告追索其債權所必要，應為系爭
    本票擔保之範圍；惟原告為維護自身權益而循司法程序解決
    糾紛，本需耗費相當勞費、金錢，盡其攻擊防禦之能事，而
    屬原告為主張權利所必然伴隨之支出，此為法治社會解決私
    權紛爭制度設計所不得不然，且我國並未於民事、刑事訴訟
    程序採律師強制代理制度，縱被告因此支出律師費、車資等
    ，自非為系爭本票所擔保。
  ㈢從而，系爭本票擔保之債權為2,134,603 元（計算式：2,10
    5,133 ＋24,000＋5,470 ＝2,134,603 ），逾此範圍之債權
    ，則不存在。
四、綜上所述，原告請求確認系爭本票所擔保之債權於超過2,13
    4,603 元部分不存在，為有理由，應予准許；其餘部分之主
    張，則無理由，應予駁回。
五、本件事證已臻明確，兩造其餘攻擊防禦方法及證據，經本院
    審酌後，認與判決之結果不生影響，爰不一一論述，併此敘
    明。
六、訴訟費用負擔之依據：民事訴訟法第79條。
中    華    民    國   111    年    1     月    20    日
                  橋頭簡易庭  法      官  郭育秀
以上正本係照原本作成。
如不服本判決，應於送達後20日內，向本院提出上訴狀並表明上
訴理由，如於本判決宣示後送達前提起上訴者，應於判決送達後
20日內補提上訴理由書（須附繕本）。
中    華    民    國   111    年    1     月    20    日
                            書  記  官  塗蕙如
附表
┌──┬────────┬─────┬──────┬──────┬────┐
│編號│發票日（民國）  │票面金額  │提示日      │利息起算日  │票據號碼│
│    │                │（新臺幣）│（民國）    │（民國）    │        │
├──┼────────┼─────┼──────┼──────┼────┤
│1   │109 年12月15日  │1500,000元│110年1月28日│110年1月28日│362373  │
├──┼────────┼─────┼──────┼──────┼────┤
│2   │109 年12月15日  │1500,000元│110年1月28日│110年1月28日│362374  │
└──┴────────┴─────┴──────┴──────┴────┘